【裁判字號】    98,訴,3318
【裁判日期】    981210
【裁判案由】    違反槍砲彈藥刀械管制條例
【裁判全文】
臺灣臺中地方法院刑事判決              98年度訴字第3318號
公  訴  人  臺灣臺中地方法院檢察署檢察官
被      告  甲○○
指定辯護人  本院公設辯護人乙○○
上列被告因違反槍砲彈藥刀械管制條例案件，經檢察官提起公
訴（98年度偵字第20152號），本院判決如下：
    主    文
甲○○犯非法持有空氣槍罪，處有期徒刑貳年，併科罰金新臺幣
伍萬元，罰金如易服勞役，以新臺幣壹仟元折算壹日。緩刑伍年
，並應向公庫支付新臺幣捌萬元。扣案之空氣長槍壹枝（槍枝管
制編號：0000000000號）、ＣＯ２鋼珠捌瓶、６ＭＭ
鋼珠貳包、６ＭＭ塑膠ＢＢ彈壹包，均沒收。
    犯罪事實
一、甲○○明知空氣槍為槍砲彈藥刀械管制條例所規定之管制物
    品，非經中央主管機關許可，不得持有，竟於民國98年3月
    中旬某日，在臺中市○○路跳蚤市場，以新臺幣（下同）4,
    500元之價格，向真實姓名年籍不詳綽號「阿國」之成年人
    購得具殺傷力之改造空氣1支（槍枝管制編號：000000000 0
    號，以直徑6.00mm金屬彈丸測試，最大發射速度為119公尺
    ／秒，計算其動能為6.23焦耳，換算其單位面積動能為22.0
    5焦耳／平方公分），並將之攜回放置在臺中縣神岡鄉○○
    村○鄰○○路56號之住處，而非法持有。嗣於98年6月23 日
    上午9時40分許，為警持臺灣苗栗地方法院所核發之搜索票
    在上址查獲，並扣得上開具殺傷力之空氣槍1支、CO2鋼珠8
    瓶、6mm鋼珠2包、6mm塑膠BB彈1包等物品。
    理   由
一、前揭犯罪事實，業據被告甲○○於司法警察詢問、檢察官訊
    問時及本院審理中坦承不諱，並有如附表所示之證據在卷可
    按，而上揭空氣長槍經送桃園縣政府警察局鑑驗結果，認送
    鑑前開空氣槍1支，係氣體動力式槍枝，以小型二氧化碳鋼
    瓶作為發射動力，可發射6mm之金屬彈丸，經試射結果，最
    大發射速度為119公尺/秒，計算其彈丸動能為6.23焦耳，換
    算其單位面積動能為22.05焦耳/平方公分，而依日本科學警
    察之研究結果，彈丸單位面積動能達20焦耳／平方公分，則
    足以穿入人體皮肉層，此有桃園縣政府警察局98年7月6日刑
    鑑字第0980014250號鑑驗書在卷可稽，並有上揭空氣長槍1
    支及CO2鋼珠8瓶、6mm鋼珠2包、6mm塑膠BB彈1包扣案足佐，
    事證明確，被告犯行洵堪認定。
三、論罪科刑：
(一)、按前開扣案空氣長槍係屬於槍砲彈藥刀械管制條例第4條第1
    項第1款所稱之空氣槍，被告未經許可持有該空氣長槍之行
    為，係犯槍砲彈藥刀械管制條例第8條第4項之未經許可持有
    空氣槍罪。
(二)、科刑說明：
  1.被告應否適用刑法第59條之規定酌量減輕其刑：
  (1)本件被告所犯為法定本刑3年以上10年以下有期徒刑，併科
    新臺幣7百萬元以下罰金之重罪。是否應一律就犯本條之罪
    處最輕法定本刑有期徒刑3年之重刑，是否符合公正合宜之
    刑罰？是否就是正義之實現？是否對被告犯罪之罪責及持有
    空氣槍者於刑罰體系之一般嚇阻即有效度？
  (1)本院認為：正義是一個代表合理秩序，所有的法律或規則，
    並未能對每一種個別情況預料到或做適當規定，於是形式上
    的正義在各別的案件中，就可能發生扞格，這是何以所有的
    法律體系，都覺得有矯正刻板法條的需要，改善的辦法通常
    是增加斟酌考量的權利，以便按照衡平的精神解釋適用法律
    ，而不嚴格膠泥法條，同時在窒礙難行的案件中，限制或控
    制它們的適用，「施行正義應本乎仁心」它的意思就是說法
    律上的正義必須根據衡平的精神，去遷就個別的案件，因為
    雖然正義可能要求司法定罪，可是因為法律固定了高度刑罰
    ，但量刑時仍然有彈性，因此判決應配合特殊案情。就如死
    刑是唯一的處罰時，他本身若不容做任何適當的調節，有時
    反而會使一個有罪的人不公平地被釋放，例如在西方國家，
    在審判過程中可能因為陪審團覺得被告他的罪還不至一死，
    而使的有做犯罪行為的人被釋放了（參照Dennis Lloyd著，
    張茂柏譯《The Idea of Law法律的理念》第一一二至一一
    四頁）。
  (2)國家制定法律後，檢察官是法律的守護人，法院更是法律的
    維護者，他們都應力求真實與正義，但不應顯露出片面打擊
    被告的狂熱，因為只有公正合宜的刑罰才符合國家利益。在
    非法持有槍枝案件中，對非法持有槍枝者科處刑罰的「迅速
    性」及「確定性」，是否才是符合國家制定處罰毒品交易犯
    罪類型的利益呢？而更有效用！所謂「刑罰迅速性」係指犯
    罪與刑罰反應之時間應予縮短，使犯罪人犯罪後迅速、即時
    的接受刑罰制裁。針對刑罰迅速性在嚇阻效果的重要性上，
    貝加利亞曾清楚而明確的提及（Beccaria, 1985）：「犯罪
    人一旦犯罪後，刑罰能隨後愈迅速加以處罰，正義及刑罰效
    果愈得以彰顯…，我曾提及刑罰迅速性是非常有效的，因為
    當犯罪與刑罰之間的間隔時間愈短，在行為人的心中犯罪與
    刑罰二者的概念愈容易加以連結，行為人容易看見他一旦犯
    罪，刑罰將是他無可避免且必須面對的後果。」而「刑罰之
    確定性」係指觸法者犯罪遭逮捕與懲罰之肯定機制，犯罪者
    倘因犯罪後由於執法人員之執法不當而致其逍遙法外，或犯
    罪者本身具有較好之社經地位，能利用各種關係諸如聘請律
    師進行冗長辯護，或司法機關未能及時將犯罪案件判決確定
    ，而未能迅速及時肯定的受到法律制裁，均將使刑罰之威嚇
    大打折扣，甚至可能造成貧窮、無權勢者遭致不公平刑罰制
    裁之命運，因此確保觸法者確定受到刑罰制裁，乃成為維持
    懲罰威嚇之重要關鍵。刑罰確定性又通常與決斷點之法院判
    決及時確定，息息相關，刑罰要能發揮威嚇犯罪的效能，必
    須是犯罪人犯罪後能被即時判決確定其刑罰，如果犯罪人一
    心一意相信他們只有很小的機會會被逮捕、處罰、入獄，而
    法院之判決遲遲未能就刑罰判處確定盡快執行刑罰，則刑罰
    威嚇效果必然相當有限。在司法實務上，刑罰確定性與嚴厲
    性間的關係，孰輕孰重應該是已經很明顯，刑罰確定性與嚴
    厲性之間對於個人威嚇效果的強弱，是以個人是否為風險接
    納者為前提，一旦個人願意接受風險存在的可能性，則確定
    性應優於嚴厲性，真正能提升遏止非法持有槍枝之刑罰嚇阻
    效能，是犯罪人被逮捕定罪的確定性及迅速性因素才是具有
    舉足輕重的重要性。
  (3)非法持有槍彈之人，其原因動機不一，犯罪情節未必盡同，
    所造成危害程度自屬有異，法律科處此類犯罪之最低刑度為
    有期徒刑三年，不可謂不重；然而「刑不可急，急則人殘，
    失於恢恢，則漏網而為弊，務於察察，則及泉而不祥，將使
    寬猛適宜，疏密合制。」於此情形，倘依被告個案情狀處以
    較輕之徒刑，即足以懲儆，並可達防衛社會之目的者，並能
    及時確定被告非法持有空氣槍之罪刑，使被告其刑罰迅速性
    及確定性及早實現，自非不可依客觀之犯行與主觀之惡性二
    者加以考量其情狀有無可憫恕之處，而適用刑法第59條之規
    定酌量減輕其刑，期使個案裁判之量刑，能斟酌至當，符合
    比例原則，這就是「施行正義應本乎仁心」。
  2.本案被告持有前開空氣長槍，並無證據足認有供自己或他人
    犯罪之意圖，非法持有之時間短暫，持有之數量僅只1支，
    所持有槍枝之殺傷力較為有限，對於社會可能造成之危險性
    亦較輕微，是以本案犯罪之具體情狀及行為背景觀之，被告
    犯案情節尚屬情輕法重，客觀上足以引起社會一般人之同情
    而堪可憫恕，縱宣告法定最低度之刑猶嫌過重，揆諸上開說
    明，爰依刑法第59條之規定，酌予減輕其刑。
(三)、爰審酌被告未以該等空氣長槍犯罪，並未因此造成公眾或他
    人之現實惡害，所生具體損害不大，且被告所持有具殺傷力
    之空氣長槍只有1枝，數量非多，犯罪情節尚非重大，又被
    告犯後始終坦認犯行，態度良好等一切情狀，量處如主文所
    示之刑，並就併科罰金刑部分，依刑法第42條第3項前段之
    規定，諭知易服勞役之折算標準。被告前未曾因故意犯罪受
    有期徒刑以上刑之宣告，此有臺灣高等法院被告前案紀錄表
    在卷可稽，犯後坦認犯行而有悔意，經此偵審程序教訓，應
    無再犯之虞，因認前所宣告刑如附以一定之條件，應以暫不
    執行為適當，爰併予宣告緩刑，並應向公庫支付新臺幣8萬
    元，以資警惕。萬望被告珍惜此次緩刑之機會，自勵向上，
    安分守己，莫逞強、做好人、學辛勤，不犯國法不受害。
(四)、扣案之前揭空氣長槍為違禁物，應依依刑法第38條第1項第1
    款之規定併為沒收之諭知，扣案CO2鋼珠8瓶、6mm鋼珠2包、
    6mm塑膠BB彈1包，均屬被告所有供本案犯罪所用之物，業據
    被告於供明在卷，爰依刑法第38條第1項第2款之規定，宣告
    沒收。
據上論斷，應依刑事訴訟法第299條第1項前段，槍砲彈藥刀械管
制條例第8條第4項，刑法第11條前段、第59條、第42條第3項前
段、第74條第1項第1款、第2項第4款、第38條第1項第1款、第2
款，判決如主文。
本案經檢察官陳永豐到庭執行職務。
中    華    民    國    98    年    12    月    10    日
                  刑事第十三庭  審判長法  官  楊萬益
                                      法  官  蔡建興
                                      法  官  劉邦繡
以上正本證明與原本無異。
如不服本判決應於收受判決後10日內向本院提出上訴書狀，並應
敘述具體理由；其未敘述上訴理由者，應於上訴期間屆滿後20日
內向本院補提理由書（均須按他造當事人之人數附繕本）「切勿
逕送上級法院」。
                                      書記官  何俞瑩
中    華    民    國    98    年    12    月    10    日
【附表】
┌──┬──────────────┬───────────────┐
│編號│        證據方法            │        證明事項              │
├──┼──────────────┼───────────────┤
│一  │（一）苗栗縣警察局竹南分局搜│1、證明被告所持有遭扣案之上開 │
│    │      索扣押筆錄、扣押物品目│   編號0000000000號空氣槍枝， │
│    │      錄表、照片4張、氣體動 │   並具殺傷力之事實。         │
│    │      力式槍枝（空氣槍）動能│                              │
│    │      初篩報告表。          │                              │
│    │（二）桃園縣政府警察局98年7 │                              │
│    │      月6日槍彈鑑定書。     │                              │
│    │                            │                              │
├──┼──────────────┼───────────────┤
│二  │（一）臺灣苗栗地方法院檢察署│1、證明被告確有購買槍枝之事實 │
│    │      98年度聲監字第000148號│   。                         │
│    │      通訊監察書。          │2、證明被告在購買上開槍枝後， │
│    │（二）0000000000號手機門號通│   亦知悉該槍枝係經改造且具有 │
│    │      聯調閱查詢單。        │   貫穿鐵盒之威力之事實。故被 │
│    │（三）證人即苗栗縣警察局竹南│   告對扣案槍枝具殺傷力一事， │
│    │      分局警員鍾金維於偵查中│   應有認識。                 │
│    │      之證述。              │                              │
│    │（四）證人即苗栗縣警察局竹南│                              │
│    │      分局警員謝泰然於偵查中│                              │
│    │      之證述。              │                              │
│    │                            │                              │
└──┴──────────────┴───────────────┘
附錄論罪科刑法條
槍砲彈藥刀械管制條例第八條第四項
未經許可，持有、寄藏或意圖販賣而陳列第一項所列槍枝者，處
三年以上十年以下有期徒刑，併科新臺幣七百萬元以下罰金。


司法院資訊處製作；財團法人民間司法改革基金會備份。
